臺灣桃園地方法院民事判決
109年度重訴字第321號
原      告  黎周春  
訴訟代理人  黎萬昌  
被      告  劉惠姍  
訴訟代理人  李嘉翔  
上列被告因過失傷害案件，原告提起刑事附帶民事訴訟請求損害
賠償，經本院刑事庭裁定移送前來（109 年度桃交簡附民字第26
號），本院於民國111 年1月17日言詞辯論終結，判決如下：
    主  文
被告給付原告新臺幣捌拾伍萬伍仟捌佰捌拾柒元，及自民國一○
九年二月十六日起至清償日止，按週年利率百分之五計算之利息
。
原告其餘之訴駁回。
訴訟費用由被告負擔百分之九，餘由原告負擔。
本判決第一項於原告以新臺幣貳拾玖萬元為被告供擔保後，得假
執行。但被告如以新臺幣捌拾伍萬伍仟捌佰捌拾柒元為原告預供
擔保後，得免為假執行。
原告其餘假執行之聲請駁回。
    事實及理由
一、原告主張：被告於民國107 年12月19日晚間6 時37分許，駕
    駛車牌號碼0000-00 號自用小客車（下稱系爭小客車），沿
    桃園市大園區台61線北上平面道路由草漯往許厝港方向行駛
    ，行經該路與台61線高架橋下涵洞延伸至北港里產業道路之
    無號誌管制、亦未劃設行人專用道交岔路口前時，本應注意
    汽車行駛時，駕駛人應注意車前狀況，行經未劃設行人穿越
    道之交岔路口，遇有行人穿越道路時，無論有無交通指揮人
    員指揮或號誌指示，均應暫停讓行人先行通過，而依當時天
    候晴、夜間地下道無照明、柏油路面乾燥、無缺陷、無障礙
    物、視距良好等情，並無不能注意之情況，竟疏未於此，適
    有原告自台61線高架橋下涵洞由西往東方向徒步穿越台61線
    北上平面道路，即貿然直行，致其所駕駛之上開自用小客車
    右前處撞擊原告，致原告因而倒地（下稱系爭事故），並受
    有胸部挫傷、骨盆及薦椎骨折、頭部外傷併頭皮撕裂傷約6
    公分、骨盆骨折併出血性休克、頸部挫傷併第7 頸椎及第1
    胸椎骨折、右側第1 肋骨及肺部挫傷、左臀挫傷、右肘挫擦
    傷等傷害（下稱系爭傷勢）。被告上揭過失傷害犯行，嗣經
    本院以108年度桃交簡字第3150號刑事判決判處有期徒刑5月
    ，繼經本院以109年度交簡上字第242號判決檢察官及被告之
    上訴駁回而確定。而原告因系爭傷勢受有支出醫療費新臺幣
    （下同）14萬2237元、看護費657萬元、營養費118萬7763元
    等財產損害及非財產上損害200萬元（精神慰撫金）。為此
    ，爰依民法侵權行為之法律關係提起本訴等語。並聲明：被
    告應給付原告990萬元，及自起訴狀繕本送達翌日起迄清償
    日止，按週年利率5％計算之利息；願供擔保請准宣告假執行
    。
二、被告則以：原告對系爭事故之發生與有過失，亦應就醫療費
    、營養費提出完整單據，看護費、精神慰撫金請求金額過高
    等語等語，資為抗辯。並聲明：原告之訴駁回；如受不利判
    決，願供擔保請准宣告假執行。
三、原告主張前揭系爭事故之經過，及其因而受有系爭傷勢，暨
    被告因此經本院以前開判決有期徒刑5月確定等情，業據其
    提出林口長庚醫院、敏盛綜合醫院出具之診斷證明書等件為
    憑，並經本院依職權調取前開刑案卷證核閱屬實，堪信為真
    實。
四、按因故意或過失，不法侵害他人之權利者，負損害賠償責任
    。違反保護他人之法律，致生損害於他人者，負賠償責任；
    汽車、機車或其他非依軌道行駛之動力車輛，在使用中加損
    害於他人者，駕駛人應賠償因此所生之損害，但於防止損害
    之發生，已盡相當之注意者，不在此限，民法第184 條第1
    項前段、第2 項、第191 條之2 分別定有明文；又不法侵害
    他人之身體或健康者，對於被害人因此喪失或減少勞動能力
    或增加生活上之需要時，應負損害賠償責任；不法侵害他人
    之身體、健康、名譽、自由、信用、隱私、貞操，或不法侵
    害其他人格法益而情節重大者，被害人雖非財產上之損害，
    亦得請求賠償相當之金額，民法第193 條第1 項、第195 條
    第1 項前段亦定有明文。原告主張因被告前開過失行為致其
    受有系爭傷勢，已如前述，則依上開規定，原告自得請求被
    告賠償損害。茲就原告請求之各項賠償金額，審究如下：
  ㈠醫療費部分：　　
　　原告主張因系爭傷勢已支出醫療費用14萬2237元乙情，業據
    其提出林口長庚醫院醫療收據為憑（見桃司調卷第47頁），
    被告就此亦不爭執，是原告此部分請求，自屬有據。
  ㈡看護費部分：
　⒈原告主張其因系爭傷勢而受有看護費657萬元損害乙節，固已
    提出林口長庚醫院診斷證明書、桃園市長期照顧服務申請書
    憑、敏盛綜合醫院社區照顧服務確認單等件為據（見本院卷
    第53頁、第61-63頁）。惟依原告所提之前開診斷證明書醫
    師囑言欄記載可知，原告於系爭事故發生時起，宜休養6個
    月，且於109年8月7日門診時，原告仍需助行器輔助，佐以
    原告於109年3月9日審核通過之敏盛綜合醫院社區照顧服務
    確認單，認定原告有受3級長期照護之必要，堪認從系爭事
    故發生時即107 年12月19日起，迄至109年8月7日止，共598
    日均有受專人照護之必要，而以目前全日看護行情每日2200
    元為計算基準，原告得請求之看護費為131萬5600元（計算
    式：598日×2200元），逾此部分之請求，則因原告未能舉證
    必要性，尚乏所據。
　⒉被告固抗辯原告長照原因眾多，未必可歸責於被告云云，惟
    按當事人主張有利於己之事實者，就其事實有舉證之責任，
    民事訴訟法第277 條前段定有明文。又原告對於自己主張之
    事實已盡證明之責後，被告對其抗辯之事實，並無確實證明
    方法或僅以空言爭執者，當即認定其抗辯事實非真正，而應
    為被告不利益之裁判（最高法院18年度上字第1679、2855號
    、28年度上字第1920判決意旨參照）。本件原告既因被告前
    揭過失行為而受有系爭傷勢，且原告對於其主張有看護必要
    之事實，業已舉證如前，佐以原告乃於系爭事故發生後，始
    申請3級長期照護，被告若否認此節，自應反證原告所述非
    真，然被告僅空言爭執而未能提出反證，本院自不能僅憑被
    告主觀臆測即否認原告主張非真，是被告前揭抗辯，自不足
    採。
　㈢營養費部分：
　　原告主張其因系爭傷勢而受有支出營養費118萬7763元之損
    害乙情，固已提出前揭診斷證明書及醫療費用收據為憑。然
    前開證據資料俱未能證明其有支出營養費之必要，復無任何
    單據可供本院審酌，故原告此部分之請求為無理由，應予駁
    回。
　㈣精神慰撫金部分：
    按法院於酌定慰撫金數額時，應斟酌加害人與被害人之身  
    分、地位及經濟狀況等關係定之（最高法院76年台上字第19
    08號判決意旨參照）。經查，原告為小學畢業、家庭主婦、
    現年79歲（31年出生），名下有不動產數筆；被告於系爭事
    故前擔任國中才藝班社團老師，月薪約5600元，事故後則在
    補習班工作，月薪約2萬3000元，名下無不動產等情，業據
    兩造陳述在卷（詳本院卷第40頁），並有兩造財產、所得資
    料在卷可佐（詳個資卷）。本院審酌兩造之身分、地位及經
    濟資力與被告之加害程度，暨原告所受之精神痛苦等一切情
    狀，認原告得請求之精神慰撫金以50萬元為適當，逾此範圍
    之請求，不應准許。
  ㈤基上，原告因系爭事故所受之損害為195萬7837元（計算式：
    14萬2237元＋131萬5600元＋50萬元）。
五、按損害之發生或擴大，被害人與有過失者，法院得減輕賠償
    金額，或免除之，民法第217 條第1 項定有明文。經查，被
    告乃因系爭事故肇事地點之交通工程設施缺失誤認為直線路
    段，且左側為高架道路實體阻斷，而忽略涵洞與車道交岔之
    無號誌路口，誤判該處屬封閉路段之狀況，致在通過無號誌
    路口時未減速慢行做隨時停車之準備，而衍生系爭事故，道
    路主管機關應為本件事故之肇事主因，應負50％肇事責任等
    情，除有道路交通事故現場圖及事故現場照片外（詳刑案偵
    卷第11、14-15頁），並經本院囑託逢甲大學車輛行車事故
    鑑定研究中心鑑定屬實，有該中心出具之鑑定意見書可資佐
    證（詳本院卷第191頁），兩造就此亦不爭執（見本院卷第2
    36頁），是此部分肇事責任屬道路主管機關無疑。至其餘50
    ％之肇事責任，前開鑑定意見書固認兩造皆為肇事次因云云
    （詳本院卷第191頁），惟依卷附現場照片可知（見刑案偵
    卷第14-15頁），事發路段在車燈之照明下，仍可清楚目及
    車輛前方之狀況，是被告於事發當時尚無不能注意之情形，
    況依被告於刑案偵查及審理時供述：其在撞擊原告前係在看
    右後視鏡，正在變換車道由內側車道切到外側車道等語（詳
    本院卷第74頁），則被告於肇事前係根本未注意車輛前方之
    狀況，並非受光線影響而無法注意甚明。且系爭事故路口既
    無行人穿越道可供穿越，此節業經刑案判決認定綦詳（詳本
    院卷第78頁），則原告於事發時穿越系爭路口，當無何過失
    可言。而本件事故經本院刑事庭送請桃園市車輛行車事故鑑
    定覆議委員會鑑定肇事原因，認為：「一、被告駕駛自用小
    客車，未注意車前狀況且未暫停讓路口內穿越道路之行人先
    行通過，為肇事原因。二、行人黎周春無肇事因素。」等情
    ，有桃園市政府交通局109 年5 月27日桃交運字第10900249
    77號函附之該會桃市覆0000000 號鑑定覆議意見書1 份附卷
    可徵（見刑案桃交簡卷第57-61頁），亦與本院認定結果無
    異。是前開逢甲大學車輛行車事故鑑定研究中心此部分鑑定
    意見及被告辯稱原告與有過失云云，均不足採。從而，本件
    事故肇事責任應由道路主管機關及被告各負擔50％之責任。
    循此，被告應賠償原告之金額應為97萬8919元（計算式：19
    5萬7837元×50%，元以下四捨五入）。
六、次按強制汽車責任保險法第32條規定，保險人依本法規定給
    付之保險金，視為加害人或被保險人損害賠償金額之一部分
    ，加害人或被保險人受賠償請求時，得扣除之。從而，保險
    人所給付受益人之保險金，可視為被保險人或加害人所負損
    害賠償金額之一部分，受害人倘已自保險金獲得滿足，自不
    得又對被保險人或加害人再事請求（最高法院90年台上字第
    825 號判決參照）。經查，原告已領取強制汽車責任險金給
    付12萬3032元，為原告自承（見本院卷第265頁），揆之上
    開說明，原告所得請求被告賠償之金額扣除12萬3032元強制
    汽車責任險理賠金後，為85萬5887元（計算式：97萬8919元
    -12萬3032元）。
七、末按給付無確定期限者，債務人於債權人得請求給付時，經
    其催告而未為給付，自受催告時起，負遲延責任；其經債權
    人起訴而送達訴狀，或依督促程序送達支付命令，或為其他
    相類之行為者，與催告有同一之效力；遲延之債務，以支付
    金錢為標的者，債權人得請求依法定利率計算之遲延利息；
    應付利息之債務，其利率未經約定，亦無法律可據者，週年
    利率為5 ％，民法第229 條第2 項、第233 條第1 項前段、
    第203 條分別定有明文。本件原告請求被告負侵權行為損害
    賠償責任，為無確定期限、無從另為約定利率之債務，是原
    告依上開規定請求自被告收受起訴狀繕本翌日即109 年2 月
    16日起（見附民卷第7、9頁）至清償日止，按週年利率5 ％
    計算之利息，即屬有據。
八、綜上所述，原告依據侵權行為法律關係，請求被告給付85萬
    5887元，及自109年2月16日起至清償日止，按週年利率5 ％
    計算之法定遲延利息，為有理由，應予准許。逾此範圍之請
    求，則無理由，應予駁回。又原告勝訴部分，兩造均陳明願
    供擔保聲請宣告准、免假執行，經核均無不合，爰分別酌定
    相當擔保金額准許之。至原告敗訴部分，其假執行之聲請已
    失所附麗，應併駁回之。
九、本件事證已臻明確，原告具狀聲請再開辯論，及於言詞辯論
    終結後提出之證據資料，暨兩造其餘之攻擊、防禦方法，經
    核本院無從再為審酌，並與本件判決結果不生影響，爰不一
    一論述，併此敘明。
十、訴訟費用負擔依據：民事訴訟法第79條。　
中　　華　　民　　國　　111 　年　　2 　　月　　25　　日
                  民事第三庭  法　官　吳為平
以上正本係照原本作成。
如對本判決上訴，須於判決送達後 20 日內向本院提出上訴狀。
如委任律師提起上訴者，應一併繳納上訴審裁判費。
中　　華　　民　　國　　111 　年　　3 　　月　　1 　　日
                              書記官  蘇玉玫